臺灣桃園地方法院民事裁定
111年度家調裁字第28號
聲  請  人  陳佩禧  

相  對  人  陳清明  

上列當事人間聲請減輕或免除扶養義務事件，本院裁定如下：
    主      文
聲請人陳佩禧對相對人之扶養義務應予免除。
聲請程序費用由相對人負擔。
    理      由
一、聲請意旨略以：兩造為父女關係，惟相對人自聲請人年幼時
    起即沉迷線上遊戲而無故曠職，導致失去工作而無經濟收入
    ，相對人與聲請人之母親經常為家中經濟問題發生爭執，且
    相對人於發生爭執後往往會毆打聲請人之母親及勸阻之聲請
    人，最終導致聲請人母親為支付家中開銷及聲請人之學費等
    生活費用負債累累；嗣民國91年10月7日聲請人之父母親離
    婚後，均由母親獨力監護、扶養聲請人，相對人與聲請人多
    年來兩造無任何親子互動，親子關係名實存亡，是相對人無
    正當理由未對聲請人負保護教養之責，其未盡扶養義務情節
    重大，如強令聲請人對於相對人負擔扶養義務，顯然有失公
    平，爰依法聲請免除聲請人對相對人之法定扶養義務。
二、相對人則就聲請人主張之上開事實均不爭執。
三、按當事人就不得處分之事項，其解決事件之意思已甚接近或
    對於原因事實之有無不爭執者，得合意聲請法院為裁定；法
    院為前項裁定前，應參酌調解委員之意見及家事調查官之報
    告，依職權調查事實及必要之證據，並就調查結果使當事人
    或知悉之利害關係人有陳述意見之機會；當事人聲請辯論者
    ，應予准許，家事事件法第33條定有明文。查，聲請人本件
    聲請，屬當事人不得處分之事項，惟經兩造於111年3月30日
    當庭合意依家事事件法第33條規定聲請本院為裁定，有當事
    人合意聲請法院裁定說明書、訊問筆錄可佐，於法核無不合
    ，應予准許。
四、次按直系血親相互間，互負扶養之義務，民法第1114條第1
    款固有明文規定，惟按受扶養權利者有下列情形之一，由負
    扶養義務者負擔扶養義務顯失公平，負扶養義務者得請求法
    院減輕其扶養義務：㈠對負扶養義務者、其配偶或直系血親
    故意為虐待、重大侮辱或其他身體、精神上之不法侵害行為
    ；㈡對負扶養義務者無正當理由未盡扶養義務；受扶養權利
    者對負扶養義務者有前項各款行為之一，且情節重大者，法
    院得免除其扶養義務，民法第1118條之1分別定有明文。
五、經查，本件聲請人主張之上開事實，業據其提出戶籍謄本在
    卷為證，而相對人就上開事實亦表示不予爭執，堪信為真正
    。相對人既為聲請人之父，於聲請人成年前，依法對聲請人
    本負有扶養義務，然相對人到院坦承自聲請人年幼時起，即
    未善盡扶養聲請人之義務，致聲請人均依賴母親扶養照顧，
    則相對人所為實有違為人父應盡之義務，足認相對人於聲請
    人成年之前，疏於保護照顧聲請人，無正當理由未盡其對聲
    請人之扶養義務，情節重大，如強令聲請人負擔與其長期感
    情疏離之相對人的扶養義務，顯係強人所難，而有失公平之
    情。從而，聲請人依民法第1118條之1規定，請求免除其對
    相對人之扶養義務，洵屬有據，應予准許。
六、爰裁定如主文。
中　　華　　民　　國　　111 　年　　6 　　月　　30　　日
                        家事庭  法  官  謝伊婷
以上正本係照原本作成。
如對本裁定抗告，須於裁定送達後10日之不變期間內，向本院提
出抗告狀，並繳納抗告費新臺幣1,000元
中　　華　　民　　國　　111 　年　　6 　　月　　30　　日
                                書記官　温菀淳